【裁判字號】    98,交上易,72
【裁判日期】    980324
【裁判案由】    過失傷害
【裁判全文】
臺灣高等法院臺中分院刑事判決        98年度交上易字第72號
上  訴  人
即  被  告  甲○○
                    號
輔  佐  人  戊○○
上列上訴人因過失傷害案件，不服臺灣臺中地方法院97年度交易
字第269號中華民國97年10月31日第一審判決（起訴案號：臺灣
臺中地方法院檢察署97年度偵字第577號；移送併辦案號：97年
度偵字第10309號），提起上訴，本院判決如下：
    主    文
上訴駁回。
    犯罪事實
一、甲○○於民國（下同）96年11月17日下午10時50分許（起訴
    書及移送併辦意旨書均誤載為上午10時50分許），駕駛車牌
    號碼A2-3765號自小客車（下稱上開自小客車）搭載其子己○○（起訴書及移送併辦意旨書均誤載為藍順禮），沿臺中
    縣神岡鄉○○○街由南往北方向行駛，行經民權一街與文昌
    街口前時，應注意車前狀況，並隨時採取必要之安全措施。
    而當時天候晴、夜間無照明，路面鋪裝柏油、路面乾躁、無
    缺陷或障礙物，視距良好，行車管制號誌運作正常，並無不
    能注意之情事，詎甲○○竟疏未注意車前狀況，貿然通過上
    開路口，適乙○○騎乘車牌號碼KBS-110號機車（下稱上開
    機車）搭載丙○○，沿文昌街由西往東方向行駛並已駛入上
    開路口，亦疏未注意車前狀況及隨時採取必要之安全措施，
    以致在上開路口，上開自小客車之左前車頭與上開機車右側
    車身發生撞擊，致使乙○○人車倒地，乙○○因而受有恥骨
    上肢處骨折之傷害，丙○○亦受有右腳內踝骨折、臉部及四
    肢多處擦傷等傷害。
二、案經乙○○及丙○○分別訴由臺灣臺中地方法院檢察署檢察
    官偵查起訴及移送併辦。
    理    由
一、訊據上訴人即被告（下稱被告）甲○○對於其於前開時間駕
    駛上開自小客車行經台中縣神岡鄉○○○街與文昌街口，及
    在該處與告訴人乙○○所駕駛之上開機車發生碰撞，以致告
    訴人乙○○、丙○○受有上開傷害等事實均供認不諱，惟矢
    口否認有過失傷害之犯行，辯稱：伊行經上開處所時，伊之
    方向是綠燈，是告訴人乙○○闖紅燈及超越分向線行駛而發
    生本件車禍，當時伊車子已經過路口，告訴人從左方衝過來
    ，伊正看右側來車，並未看見告訴人之機車。又警方當時所
    製作之現場圖關於刮地痕之記載有誤，警方事後有更正現場
    圖云云。經查：
  (一)上開犯罪事實，業據證人即告訴人乙○○、丙○○等2人分
    別證述綦詳，並有道路交通事故調查表（一）（二）各1紙
    、道路交通事故現場圖1份及現場照片多張等在卷可稽。又
    告訴人乙○○確因車禍而受有恥骨上肢處骨折之傷害；告訴
    人丙○○確因車禍而受有右腳內踝骨折、臉部及四肢多處擦
    傷等傷害，亦有診斷書2紙附卷可稽。
  (二)證人即到場處理車禍事故及製作現場圖之警員許鄭順於原審
    審理時具結證稱：第1份現場圖（見臺灣臺中地方法院檢察
    署96年度他字第4370號偵卷頁14）是按照現場照相所製作，
    第2份現場圖（見原審卷頁23）是被告提出質疑刮地痕沒那
    麼長，所以有修改過，依據伊於現場處理所勘查到的刮地痕
    痕跡，認為第一份現場圖比較準確，被告於97年5月20日答
    辯狀所提出之照片二中散狀刮地痕（見原審卷頁24），伊在
    現場看時應為新痕，且與車子下方刮地痕的外觀、形狀、顏
    色相類似等語（見原審卷頁69反、頁71），且其於97年7月
    13 日所提出之職務報告明載：「…開庭後，職重新查閱現
    場照片，發現現場照片（VCD中編號DSCI003、DSCI004、DSC
    I016、DSCI017)該4張照片中所示刮地痕確實有連貫性」之
    情，並有現場照片32張及VCD1張附卷可查，準此，應認證人
    即警員許鄭順所製作之第1份現場圖為真實，即機車因撞擊
    後所產生之刮地痕為5.8公尺之記載無誤，且不論依第1份或
    第2份之現場圖，其所顯示之刮地痕起點均在告訴人等行車
    之車道方向，並未跨越至文昌街之對向車道，是被告辯稱告
    訴人等已跨越車道行駛及刮地痕應以第2份現場圖為真實云
    云，尚難採信。
  (三)又證人即被告之子己○○於原審審理中證稱：伊當時坐在上
    開自小客車車上中間那1排的右邊，伊母親（即被告）在前
    面，快接近路口時，號誌已經是綠燈等詞（見原審卷頁65）
    ，而證人即告訴人乙○○及告訴人丙○○均在原審審理中具
    結證稱：當時伊等行向的號誌是綠燈等詞（見原審卷頁63反
    、65反），足見上開車禍事故發生時在場之被告（包括證人
    己○○）及告訴人均堅詞證稱當時各自行向之路口號誌為綠
    燈；而本院參酌臺灣省臺中縣區車輛行車事故鑑定委員會於
    97年9月3日以中縣鑑字第0975502176號函覆原審稱：「本案
    肇事地點為設有號誌管制正常運作之交叉路口，兩車行向不
    同，應遵守之號誌時相不同…本會委員會依卷附跡証資料無
    法明確認定孰方未遵守號誌指示闖紅燈行駛入交岔路口內，
    但認為本案違反號誌指示闖紅燈行駛入交岔路口內內者應為
    本案肇事原因，請逕行認定處理」等情；及臺灣省車輛行車
    事故覆議鑑定委員會於98年3月3日以覆議字第0986200718號
    函覆本院稱：「本案因肇事實情不明，致本會未便遽予明確
    覆議」等情；再參以告訴人2人及被告於警方談話紀錄表中
    及檢察官偵查中均堅稱對方闖紅燈之詞（見上開第4370號他
    卷頁9、16至17、37），是本院綜合上情，及審視本件相關
    道路交通事故現場圖、道路交通事故調查報告表 (一)、(二
    )、談話紀錄表、現場照片等資料，已難認定被告與告訴人
    乙○○何人於車禍發生當時，係違反號誌行駛即闖紅燈之事
    ，合先說明。
  (四)至證人庚○○於原審審理時雖證稱：「當天我去找朋友談工
    作的事，我坐在文昌街即告訴人等騎乘之機車同一方向的路
    邊，當時背對路邊，有聽到一輛機車速度很快，後來聽到碰
    一聲就轉頭，看到當時號誌是紅燈就跑過去，我與朋友泡茶
    的位置離車禍位置大約4、50公尺，邊跑邊走大約10幾秒我
    徒步行走大約2個店面寬度即7、8公尺的時間，才變成綠燈
    等語；及於本院審理時復到庭結證稱：「肇事當時我是在文
    昌街163號的騎樓前泡茶，當時我有看到告訴人乙○○騎機
    車通過文昌街與民權一街口，告訴人乙○○的行進方向是紅
    燈，我泡茶的地方與該路口約離4、50公尺遠，因為在鄉下
    ，晚上只有號誌燈，又沒有什麼車輛，所以這麼遠的距離我
    也可以看到，後來警方到場時，員警沒有問我，所以我沒有
    把看到的情形告訴警方，當時我們共有4人在泡茶，文昌街
    在我的後面，前面是騎樓，我是背面向馬路，我聽到碰撞聲
    時，才轉頭看紅綠燈，我是轉頭過去看，後來我有去看要不
    要幫忙…」等語。惟查證人庚○○於本院審理時亦同時證稱
    ：「因被告之先生認識當時我們泡茶的其中1人，透過他來
    找我作證，所以在原審我才出來作證」等語（見本院卷第55
    頁），準此，證人庚○○既係被告之夫找來作證之人，於作
    證時不免有偏頗之詞，故其上開證詞並不足取，附此說明。
  (五)惟按汽車行駛時，駕駛人應注意車前狀況，並隨時採取必要
    之安全措施，道路交通安全規則第94條第3項定有明文。被
    告係考領有汽車駕駛執照之人，自應注意上開規定；且肇事
    當時肇事路段天候晴、夜間無照明，路面鋪裝柏油、路面乾
    躁、無缺陷或障礙物，視距良好，行車管制號誌運作正常等
    情，有道路交通事故調查表（一）足按，並無不能注意之情
    事，詎被告竟疏未注意車前狀況，貿然通過上開路口，以致
    肇事，其過失之責，委無可辭。雖告訴人乙○○未充分注意
    車前狀況，亦有過失，惟被告之過失責任並無法因而解免。
    又被告之過失行為與告訴人乙○○、丙○○等2人之受傷間
    具有相當因果關係，是被告之犯行，堪以認定。
二、按被告以外之人於審判外之陳述，雖不符刑事訴訟法第159
    條之1至第159條之4之規定，而經當事人於審判程序同意作
    為證據，法院審酌該言詞陳述或書面陳述作成時之情況，認
    為適當者，亦得為證據。當事人、代理人或辯護人於法院調
    查證據時，知有第159條第1項不得為證據之情形，而未於言
    詞辯論終結前聲明異議者，視為有前項之同意，刑事訴訟法
    第159條之5第1項、第2項定有明文。立法意旨在於傳聞證據
    未經當事人之反對詰問予以核實，原則上先予排除，惟若當
    事人已放棄詰問或未聲明異議，基於證據資料愈豐富，愈有
    助於真實發現之理念，且強化言詞辯論主義，法院自可承認
    該傳聞證據例外擁有證據能力。查本件被告及其輔佐人對於
    證人乙○○、丙○○等人上開於審判外陳述及其他非供述證
    據之證據能力，均未於言詞辯論終結前聲明異議，依刑事訴
    訟法第159條之5第2項之規定，視為同意作為證據，且本院
    審酌上開證人均係於案發後不久所為之陳述，記憶猶新，又
    非在非自由意志之情況下所為之陳述，所陳自較符事實；至
    其他非供述證據則係公務員職務上製作之紀錄文書、證明文
    書或係從事業務之人於業務上製作之紀錄文書、證明文書，
    與其責任、信譽攸關，若有錯誤、虛偽，該公務員或從事業
    務之人可能因此擔負刑事及行政責任，且該等文書經常處於
    可能受公開檢查之狀態，其正確性及真實之保障極高，核無
    顯有不可信之情況，是本院認該言詞及書面陳述適當，依刑
    事訴訟法第159條之5第1項之規定，自得為證據。又被告雖
    具狀陳稱證人即承辦警員許鄭順涉嫌瀆職偽證，其所為之陳
    述並無證據能力云云，惟證人許鄭順上開所陳係於原審向法
    官所為之陳述，且該證人亦無因涉嫌瀆職偽證遭判刑確定之
    犯行，是依刑事訴訟法第159條之1第1項之規定，該證人之
    上開陳述並非無證據能力，附此說明。
三、核被告所為，係犯刑法第284條第1項前段之普通過失傷害罪
    。其一過失行為，致告訴人乙○○及丙○○等2人受傷，係
    一行為觸犯數罪名之同種想像競合犯，應依刑法第55條之規
    定從一重處斷。又移送併辦部分（即告訴人丙○○部分），
    與起訴部分，係屬具有想像競合犯關係之裁判上一罪，為起
    訴之效力所及，本院自應併予審判。原審調查後，適用刑法
    第284條第1項前段、第55條、第41條第1項前段（原判決論
    結欄贅引道路交通管理處罰條例第94條第3項）、刑法施行
    法第1條之1，並審酌被告前無犯罪前科紀錄（有其臺灣高等
    法院被告前案紀錄表附卷可查），及其於本件車禍之過失程
    度，告訴人等2人所受之傷害，及告訴人乙○○對本件車禍
    之發生亦與有過失，暨被告犯後未能坦認犯行、且迄尚未與
    告訴人等達成和解等一切情狀，量處被告拘役59日，並諭知
    易科罰金之折算標準云云，認事用法核無違誤，量刑亦妥適
    。被告上訴意旨以本件車禍係告訴人乙○○闖紅燈所致為由
    ，執以指摘原判決不當，並無理由，應予駁回。
四、據上論結，應依刑事訴訟法第368條，判決如主文。
本案經檢察官丁○○到庭執行職務。
中    華    民    國     98    年    3    月    24    日
            刑事第八庭  審判長法  官  羅  得  村
                              法  官  張  靜  琪
                              法  官  劉  榮  服
以上正本證明與原本無異。
不得上訴。
                              書記官  江  玉  萍
中    華    民    國     98    年    3    月    24    日
附錄論罪科刑法條
刑法第284條第1項：
因過失傷害人者，處六月以下有期徒刑、拘役或五百元以下罰金
，致重傷者，處一年以下有期徒刑、拘役或五百元以下罰金。


司法院資訊處製作；財團法人民間司法改革基金會備份。
